臺灣高等法院刑事判決
110年度上易字第1054號
上  訴  人  臺灣宜蘭地方檢察署檢察官
被      告  葉翊峰

上列上訴人因被告竊盜案件，不服臺灣宜蘭地方法院110年度易
字第65號，中華民國110年4月20日第一審判決（起訴案號：臺灣
宜蘭地方檢察署109年度偵字第5175號），提起上訴，本院判決
如下：
    主  文
上訴駁回。
    理  由
一、公訴意旨略以：被告葉翊峰於民國107年9月9日上午9時45分
    許，看見宜蘭縣○○鄉○○路00號陳明華倉庫未上鎖，即進入倉
    庫內徒手竊取陳明華所有新臺幣(下同)總價值約21萬之打井
    用抽水馬達7顆，得手後放在其所駕駛之自用小貨車（小發
    財車）上，當場為陳火木（陳明華父親）發現，被告向陳火
    木假稱：「係你兒子陳明華叫我去搬的」等語要誆騙陳火木
    ，陳火木不為所動並稱要報警，被告始將抽水馬達7搬回原
    處。事後，被告仍到處說陳明華壞話，陳明華一怒之下向警
    方報案而查獲上情。因認被告涉犯刑法第320條第1項之竊盜
    罪嫌。
二、按犯罪事實應依證據認定之，無證據不得認定犯罪事實。不
    能證明被告犯罪者，應諭知無罪之判決，刑事訴訟法第154
    條第2項、第301條第1 項分別定有明文。認定犯罪事實所憑
    之證據，雖不以直接證據為限，間接證據亦包括在內，然而
    無論直接證據或間接證據，其為訴訟上之證明，須於通常一
    般之人均不致有所懷疑，而得確信其為真實之程度者，始得
    據為有罪之認定，倘其證明尚未達到此一程度，而有合理之
    懷疑存在而無從使事實審法院得有罪之確信時，即應由法院
    為諭知被告無罪之判決（最高法院76年台上字第4986號判例
    意旨參照）。證據之證明力，雖由法官評價，且證據法亦無
    禁止得僅憑一個證據而為判斷之規定，然自由心證，係由於
    舉證、整理及綜合各個證據後，本乎組合多種推理之作用而
    形成，單憑一個證據通常難以獲得正確之心證，故當一個證
    據，尚不足以形成正確之心證時，即應調查其他證據。尤其
    證人之陳述，往往因受其觀察力之正確與否，記憶力之有無
    健全，陳述能力是否良好，以及證人之性格如何等因素之影
    響，而具有游移性；其在一般性之證人，已不無或言不盡情
    ，或故意偏袒，致所認識之事實未必與真實事實相符，故仍
    須賴互補性之證據始足以形成確信心證；而在對立性之證人
    （如被害人、告訴人）、目的性之證人（如刑法或特別刑法
    規定得邀減免刑責優惠者）、脆弱性之證人（如易受誘導之
    幼童）或特殊性之證人（如秘密證人）等，則因其等之陳述
    虛偽危險性較大，為避免嫁禍他人，除施以具結、交互詰問
    、對質等預防方法外，尤應認有補強證據以增強其陳述之憑
    信性，始足為認定被告犯罪事實之依據（最高法院104年度
    台上字第3178號判決意旨參照）。
三、檢察官認被告涉有竊盜犯行，係以證人即告訴人陳明華、證
    人陳火木之陳述及現場照片等，為主要論據。本件被告堅詞
    否認有何竊盜犯行，辯稱：我與告訴人為舊識，因從事工程
    友人詢購二手抽水馬達，經與被告協議代為出售，乃前往告
    訴人住處旁倉庫搬取其抽水馬達，惟告訴人之父陳火木當場
    異議，因而作罷，詎告訴人於109年3月間遭被告另案提起民
    事訴訟，始於109年5月間提起本件竊盜告訴，顯係藉詞興訟
    等語。
四、經查：　
　㈠被告與告訴人為舊識，於107年間曾至告訴人位於宜蘭縣○○鄉
    ○○路00號住處旁倉庫，搬取告訴人所有之抽水馬達，因陳火
    木當場制止，即全數返還之事實，業據被告於警詢、及原審
    審理時供述在卷（宜蘭縣政府警察局羅東分局刑案偵查卷宗
    【下稱警卷】第1至2頁、原審卷第68、69頁），核與證人陳
    火木於警詢、檢察官訊問時證述之情節大致相符（警卷第6
    至7頁、臺灣宜蘭地方檢察署109年度偵字第5175號偵查卷宗
    【下稱偵卷】第28頁反面），此情首堪認定。
　㈡關於被告搬取告訴人所有之抽水馬達之原因，證人即告訴人
    雖證稱：我從來沒有同意被告去搬馬達，被告是竊取我的馬
    達，當時我不在場，是我父親看見，被告才把已經搬到貨車
    上的馬達放回去等語（警卷第3至4頁、偵卷第28頁正反面）
    。惟證人即告訴人於警詢時先稱：我總共遭竊取10部抽水馬
    達，廠牌有好幾種，馬力大小不一，有藍色和不鏽鋼色，價
    值大約23萬元（警卷第3頁反面），於檢察官訊問時則稱：
    我原本以為失竊10部馬達，清點以後才知道是7部馬達等語
    （偵卷第28頁反面），惟告訴人係於109年5月9日前往羅東
    分局冬山分駐所提告竊盜，並僅能提出與失竊馬達類似款式
    之照片，其失竊倉庫現場復已改建，有照片4張附卷可資佐
    證（偵卷第41、42頁），顯見告訴人於109年5月9日提出告
    訴時，所指失竊馬達已不存在，告訴人在此情況下，究係如
    何於109年5月9日提告後「清點」發現遭竊馬達數量應為7部
    ，而非提告時所稱「10部」，實屬費解，其所為陳述前後矛
    盾，已有重大瑕疵可指。佐以告訴人所指被告竊取馬達之行
    為時間係在107年9月9日，卻於109年3月間經被告另案提起
    民事訴訟，請求給付22萬4000元後（原審卷第33至37頁），
    始於109年5月9日對被告提出竊盜告訴，所主張失竊財物價
    值恰為23萬元，未免過於巧合。觀諸告訴人所述遭竊取抽水
    馬達過程，可知其於案發不久即已知悉係被告所為，卻未曾
    報案或採取相關措施，時隔近2 年後，始以被告散布非議，
    欲予教訓為由提出告訴，凡此情節，均與一般竊盜案件被害
    人報案情狀有異，佐以告訴人與被告立場相反，又已因金錢
    問題涉訟交惡，所為陳述實有虛偽之高度危險性，自應有相
    當之補強證據補足其憑信性，方得據為認定被告犯罪事實之
    依據。
　㈢而證人陳火木雖證稱：107年9月9日上午9時45分許，我在冬
    山鄉福興路31號住處旁倉庫，看見被告把倉庫內的馬達搬到
    他的貨車上，我上前制止，說我要去報警，被告才把馬達搬
    回倉庫，事後我有告訴陳明華等語（警卷第6頁反面、偵卷
    第28頁反面），惟證人陳火木前開證述，僅能證明被告有搬
    取馬達之事實，被告對此亦無爭執，至被告與告訴人間有何
    約定，陳火木並未見聞，當無所悉，其前開證述自不足為告
    訴人所指「其本人未同意被告搬取馬達」一節之補強。
　㈣再者，證人即告訴人於警詢、原審審理時證稱：我家旁邊就
    是倉庫，平常有人居住、看守，這間房子除了我與家人同住
    外，大部分用來放我從事工程的工具（警卷第3頁反面）；
    我和被告是朋友，我與我父親認識被告很久，被告常常來我
    家，放馬達的倉庫就在我家旁邊，是開放空間，門都沒有關
    （原審卷第71頁）等語，證人陳火木於警詢時亦證稱：被告
    是我兒子的朋友，我有看過他等語（警卷第6頁反面），對
    照卷附現場照片顯示，上址倉庫與告訴人、陳火木住家（宜
    蘭縣○○鄉○○路00號）垂直緊鄰，自住家窗戶一望可見倉庫入
    口及進出情形，復以證人陳火木明確證述被告搬取馬達時間
    係在上午9時45分許，若非被告已與告訴人達成共識，殊難
    想像被告明知該倉庫旁即為告訴人與家人住所，在彼此認識
    之情況下，無懼遭其家人發現、指認，於日間公然搬取倉庫
    內物品之可能。被告辯稱：當時是我有做工程的朋友想買二
    手馬達，告訴人叫我自己去搬，結果告訴人父親有意見，於
    是就作罷了等語，尚非全然無據。
五、綜上，本案依卷存事證，尚不足使公訴人所指被告竊盜犯行
    達於通常一般之人均不致有所懷疑，而得確信為真實之程度
    ，無從形成被告有罪之確信。此外，復查無其他積極證據足
    證被告確有竊盜之犯罪事實，核屬不能證明被告犯罪，揆諸
    首開判例及說明，應為被告無罪之諭知，以昭審慎。
六、維持原判決之理由：
  ㈠原審同此認定，以不能證明被告竊盜犯行，為被告無罪之判
    決，經核並無違誤。
  ㈡檢察官上訴意旨略以：證人即告訴人就其延遲提告，及所指
    失竊馬達數量、價值前後歧異，均已說明緣由，並無瑕疵，
    復經證人陳火木證述補強，足堪信實。且倘告訴人委託被告
    出售其抽水馬達，理應自行或囑咐家人交付被告，以免發生
    爭議，被告在告訴人不在場之情況下，自行搬取馬達，並不
    合理，所辯顯不可採。原審未察，遽為被告無罪之判決，自
    非妥適。
　㈢經查：
　⒈人證為證據方法之一種，係以人之陳述為證據，證人之陳述
    ，不免因人之觀察、知覺、記憶、敘述、表達等能力及誠實
    信用，而有偏差，尤以對立性之證人如被害人、告訴人，其
    證言本質上存在較大之虛偽危險性，為擔保陳述內容之真實
    性，應認須有補強證據，足使一般人對其陳述無合理之懷疑
    存在，而得確信為真實，方得為據。本件證人即告訴人在所
    指失竊馬達已不存在之情況下，先稱遭被告竊取10部抽水馬
    達，繼之改稱經「清點」確認數量應為7部，已有可疑，而
    證人陳火木僅見聞被告搬取抽水馬達之客觀事實，就被告與
    告訴人間是否有代售約定，並不知情，所為證述自不足為告
    訴人所指「其本人未同意被告搬取馬達」一節之補強，均經
    說明如前。
　⒉依證人即告訴人、證人陳火木前開證述，其等與被告結識已
    久，於本件案發前互有往來，被告實無明知現場倉庫旁即為
    告訴人與家人住所，仍未經同意，於日間公然搬取倉庫內物
    品之可能，衡酌被告與告訴人之交往情誼，及現場客觀狀況
    ，確實不能排除被告是經告訴人同意後，自行前往倉庫搬取
    抽水馬達之可能。至告訴人未先行知會家屬，或係時間不及
    ，或為一時疏忽，又或自認係個人工程物品自為主張即可等
    等，無從據此推論被告係未經告訴人同意擅自搬取其抽水馬
    達甚明。
　㈣從而，本件被告否認犯罪所持辯解，並非全然無據，證人即
    告訴人所為陳述，存有以上矛盾與瑕疵，復無其他證據足為
    補強。本案依公訴人所舉事證，既仍有合理之懷疑存在，而
    未達於通常一般之人均不致有所懷疑，得確信為真實之程度
    ，仍不得遽認被告確有竊盜犯行。檢察官猶執前詞提起上訴
    ，為無理由，應予駁回。
七、被告經合法傳喚，無正當理由不到庭，爰不待其陳述，逕行
    判決。　　
據上論斷，應依刑事訴訟法第368 條、第371條，判決如主文。
本案經檢察官吳志成提起公訴，檢察官劉憲英提起上訴，由檢察
官曾俊哲到庭執行職務。
中　　華　　民　　國　　110 　年　　8 　　月　　18　　日
                  刑事第三庭    審判長法　官  張惠立  
                                      法　官  劉兆菊
                                      法　官  廖怡貞
以上正本證明與原本無異。
不得上訴。
                                      書記官  劉芷含 
中　　華　　民　　國　　110 　年　　8 　　月　　18　　日